【裁判字號】    97,訴,3034
【裁判日期】    971121
【裁判案由】    違反毒品危害防制條例
【裁判全文】
臺灣彰化地方法院刑事判決              97年度訴字第3034號
公  訴  人  臺灣彰化地方法院檢察署檢察官
被      告  甲○○
上列被告因違反毒品危害防制條例案件，經檢察官提起公訴（97
年度毒偵字第3594號），本院依簡式審判程序判決如下：
    主  文
甲○○施用第一級毒品，累犯，處有期徒刑壹年。
    事  實
一、甲○○前於民國90年間，因施用毒品案件，經本院以90年度
    毒聲第1599號裁定送勒戒處所施以觀察、勒戒後，認有繼續
    施用毒品之傾向，復經本院以91年度毒聲字第841號裁定令
    入戒治處所施以強制戒治，嗣因成效經評定合格，再經本院
    以91年度毒聲字第2185號裁定停止戒治，所餘戒治期間付保
    護管束，而於91年9月6日停止處分出所，並於92年3月28日
    保護管束期滿未經撤銷停止戒治而視為執行完畢。其又於前
    揭強制戒治執行完畢釋放後5年內之95年間，因連續施用第
    二級毒品案件，經臺灣高等法院臺中分院以95年度上易字第
    638號判決判處有期徒刑11月確定，復於同年間，因連續施
    用第一級毒品案件，經本院以95年度訴字第574號判決判處
    有期徒刑11月確定，上開案件經臺灣高等法院臺中分院以96
    年度聲字第885號裁定定應執行有期徒刑1年8月確定，嗣又
    經臺灣高等法院臺中分院以96年度聲減字第2574號裁定各減
    刑為有期徒刑5月又15日、5月又15日，並定應執行刑為有期
    徒刑10月確定，甫於97年1月7日易科罰金執行完畢。詎仍不
    知悔改，於97年7月16日14時許，在其位於彰化縣溪州鄉○
    ○村○○路1號住處，以將第一級毒品海洛因及第二級毒品
    甲基安非他命一併放入玻璃球內以火燒烤吸食煙霧之方式，
    同時施用第一級毒品海洛因及第二級毒品甲基安非他命1次
    。嗣於97年7月16日16時30分許，為警在彰化縣北斗鎮○○
    里○○路段盤查，在未被有偵查犯罪職權之機關或公務員發
    覺其上開施用毒品犯罪前，即配合員警回所採尿，且主動向
    詢問之員警自首前開同時施用第一、二級毒品之犯行，並接
    受裁判，且經警採尿送驗後，結果確呈嗎啡及甲基安非他命
    陽性反應，而悉上情。
二、案經彰化縣警察局北斗分局報告臺灣彰化地方法院檢察署檢
    察官偵查起訴。
    理  由
一、本件被告甲○○所犯係死刑、無期徒刑、最輕本刑為3年以
    上有期徒刑以外之罪，其於準備程序就前揭被訴事實為有罪
    之陳述，經受命法官告知簡式審判程序之旨，並聽取其與公
    訴人之意見後，本院認無不得或不宜改依簡式審判程序進行
    之處，爰依刑事訴訟法第273條之1第1項、第284條之1，裁
    定本案由受命法官獨任進行簡式審判程序，合先敘明。
二、訊據被告甲○○對於上揭事實坦承不諱，且其於97年7月16
    日17時50分許為警採集之尿液送驗，結果呈嗎啡與甲基安非
    他命陽性反應，有彰化縣警察局北斗分局溪州分駐所委託檢
    驗尿液代號與真實姓名對照認證單及詮昕科技股份有限公司
    濫用藥物尿液檢驗報告各1紙附卷可憑，足徵被告之任意性
    自白與事實相符，可以採信。
三、按施用第一、二級毒品為犯罪行為，毒品危害防制條例第10
    條定有處罰明文。故施用第一、二級毒品者，依前揭規定本
    應科以刑罰，惟基於刑事政策，對合於一定條件之施用者，
    則依同條例第20條、第23條之規定，施以觀察、勒戒或強制
    戒治之保安處分。又毒品危害防制條例於92年7月9日修正公
    布，自93年1月9日施行。其中第20條、第23條將施用毒品之
    刑事處遇程序，區分為「初犯」及「5年內再犯」、「5年後
    再犯」。依其立法理由之說明：「初犯」，經觀察、勒戒或
    強制戒治後，應為不起訴處分或不付審理之裁定；經觀察、
    勒戒或強制戒治執行完畢釋放後，「5年內再犯」者，因其
    再犯率甚高，原實施之觀察、勒戒及強制戒治既已無法收其
    實效，爰依法追訴或裁定交付審理。至於經觀察、勒戒或強
    制戒治執行完畢釋放後，「5年後再犯」者，前所實施之觀
    察、勒戒或強制戒治已足以遮斷其施用毒品之毒癮，為期自
    新及協助其斷除毒癮，仍適用「初犯」規定，先經觀察、勒
    戒或強制戒治之程序。從而依修正後之規定，僅限於「初犯
    」及「5年後再犯」二種情形，始應先經觀察、勒戒或強制
    戒治程序。倘被告於5年內已再犯，經依法追訴處罰，縱其
    第3次（或第3次以上）再度施用毒品之時間，在初犯經觀察
    、勒戒或強制戒治執行完畢釋放5年以後，已不合於「5年後
    再犯」之規定，且因已於「5年內再犯」，顯見其再犯率甚
    高，原實施觀察、勒戒或強制戒治，已無法收其實效，即應
    依該條例第10條處罰（參照最高法院97年度第5次刑事庭會
    議決議）。查被告前於90年間，因施用毒品案件，經本院以
    90年度毒聲第1599號裁定送勒戒處所施以觀察、勒戒後，認
    有繼續施用毒品之傾向，復經本院以91年度毒聲字第841號
    裁定令入戒治處所施以強制戒治，嗣因成效經評定合格，再
    經本院以91年度毒聲字第2185號裁定停止戒治，所餘戒治期
    間付保護管束，而於91年9月6日停止處分出所，並於92年3
    月28日保護管束期滿未經撤銷停止戒治而視為執行完畢。其
    又於前揭強制戒治執行完畢釋放後5年內之95年間，因連續
    施用第二級毒品案件，經臺灣高等法院臺中分院以95年度上
    易字第638號判決判處有期徒刑11月確定，復於同年間，因
    連續施用第一級毒品案件，經本院以95年度訴字第574號判
    決判處有期徒刑11月確定等情，有臺灣高等法院被告前案紀
    錄表及臺灣彰化地方法院檢察署刑案資料查註紀錄表各1份
    在卷可參。是被告前因施用毒品案件，經強制戒治執行完畢
    並釋放後，曾於5年內再度施用毒品並經依法追訴處罰，縱
    其於本案之施用毒品犯罪時間距離先前強制戒治執行完畢釋
    放已逾5年，仍不合於「5年後再犯」之規定，且因被告已於
    「5年內再犯」，顯見其再犯率甚高，即應依毒品危害防制
    條例第10條之規定處罰。綜上所述，本案事證明確，被告犯
    行洵堪認定，應予依法論科。
四、查海洛因、甲基安非他命分別係毒品危害防制條例第2條第2
    項第1款、第2款所稱之第一級、第二級毒品，依法均不得持
    有、施用。故核被告所為，係犯毒品危害防制條例第10條第
    1項之施用第一級毒品罪及同條第2項之施用第二級毒品罪。
    被告為施用毒品海洛因、甲基安非他命而持有之低度行為，
    各為其施用之高度行為所吸收，均不另論罪。被告以一行為
    犯施用第一級毒品罪及施用第二級毒品罪，係想像競合犯，
    應從一重之施用第一級毒品罪處斷。被告前於95年間，因連
    續施用第二級毒品案件，經臺灣高等法院臺中分院以95年度
    上易字第638號判決判處有期徒刑11月確定，復於同年間，
    因連續施用第一級毒品案件，經本院以95年度訴字第574號
    判決判處有期徒刑11月確定，上開案件經臺灣高等法院臺中
    分院以96年度聲字第885號裁定定應執行有期徒刑1年8月確
    定，嗣又經臺灣高等法院臺中分院以96年度聲減字第2574號
    裁定各減刑為有期徒刑5月又15日、5月又15日，並定應執行
    刑為有期徒刑10月確定，甫於97年1月7日易科罰金執行完畢
    ，有臺灣彰化地方法院檢察署刑案資料查註紀錄表、臺灣高
    等法院被告前案紀錄表各1份在卷可考，其於5年以內故意再
    犯本件有期徒刑以上之罪，為累犯，應依刑法第47條第1項
    之規定，加重其刑。另按刑法第62條所謂「發覺」，固非以
    有偵查犯罪職權之機關或人員確知其人犯罪無誤為必要，而
    於對其發生嫌疑時，即得謂為已發覺；但此項對犯人之嫌疑
    ，仍須有確切之根據得為合理之可疑者，始足當之，若單純
    主觀上之懷疑，要不得謂已發生嫌疑（最高法院72年臺上字
    第641號判例意旨參照）。本件被告於97年7月16日16時30分
    許在彰化縣北斗鎮○○里○○路段為警盤查時，雖當場無具
    體事證足資證明被告確實涉有施用毒品之上開犯行，被告仍
    自願隨同員警回所偵查，並同意採尿送驗，惟在尚未知悉檢
    驗結果，而被告外觀亦無何特徵足以顯現其係現行犯或準現
    行犯之情形下，被告即在警員製作筆錄時主動向彰化縣警察
    局北斗分局溪州分駐所警員自首其同時施用第一級毒品海洛
    因及第二級毒品甲基安非他命之犯行（詳見97年7月16日警
    局調查筆錄），是被告對於未發覺之罪自首而接受裁判，爰
    依刑法第62條前段之規定減輕其刑，上開刑有加重及減輕者
    ，並依法先加後減之。爰審酌被告因施用毒品經強制戒治及
    刑之執行後，猶未能深切體認毒品危害己身之鉅，及早謀求
    脫離毒害之道，反而伺機再犯，未見有何收斂、警惕之意，
    無視於毒品對於自身健康之戕害及國家對於杜絕毒品犯罪之
    禁令，自有使其接受相當時期監禁以敦化性情之必要，惟念
    及被告犯後尚能坦承犯行，且施用毒品固戕害個人健康至深
    ，然就他人權益之侵害仍屬有限，及其犯罪之動機、目的、
    手段、智識程度等一切情狀，量處如主文所示之刑，以示懲
    儆。
據上論斷，應依刑事訴訟法第273條之1第1項、第299條第1項前
段，毒品危害防制條例第10條第1項、第2項，刑法第11條前段、
第47條第1項、第55條，判決如主文。
本案經檢察官陳茂榮到庭執行職務。
中    華    民    國    97    年    11    月    21    日
                  刑事第二庭          法  官  尚安雅
以上正本證明與原本無異。
如不服本判決，應於判決送達後10日內，向本院提出上訴書狀，
上訴書狀應「敘述具體上訴理由」，並按他造當事人之人數附繕
本。「切勿逕送上級法院」。
中    華    民    國    97    年    11    月    26    日
                                      書記官  陳文俊
附錄本案論罪科刑法條全文：
毒品危害防制條例第10條
施用第一級毒品者，處 6 月以上 5 年以下有期徒刑。
施用第二級毒品者，處 3 年以下有期徒刑。


司法院資訊處製作；財團法人民間司法改革基金會備份。
